【裁判字號】    96,交聲,806
【裁判日期】    970530
【裁判案由】    聲明異議
【裁判全文】
臺灣臺南地方法院交通事件裁定     96年度交聲字第806號
移送機關    交通部公路總局嘉義區監理所台南監理站
異議人即
受處分人    甲○○
上列受處分人因違反道路交通管理處罰條例案件，對於交通部公
路總局嘉義區監理所台南監理站民國96年8月22日所為之裁決處
分（處分案號：嘉監南字第裁74—MO0000000號）聲明異議，本
院裁定如下：
    主  文
異議駁回。
    理  由
一、原處分意旨略以：異議人於民國（下同）94年10月25日下午
    2時20分駕駛車牌號碼7J-2418號自用小客車，行經臺南縣歸
    仁鄉○○路○段與大武路三段之有燈光號誌管制之交叉路口
    闖紅燈，依道路交通管理處罰條例第53條第1項、第63條第1
    項第3款（原裁決書漏載第1項第3款）裁處新台幣（下同）5
    ,400元，並記違規點數3點。
二、本件聲明異議意旨略以：異議人於94年10月25日下午2時20
    分行經台南縣歸仁鄉○○路口時並無闖紅燈之行為，係因當
    時心裡猶豫是否要右轉，車速極為緩慢，在決定直行之後，
    在綠燈時即進入該交叉路口，後因禮讓對向車道車輛左轉彎
    ，在等待過程中，號誌才轉為紅燈，因異議人所駕駛之車輛
    不能停在道路中央，才在號誌為紅燈之情況下，通過該路口
    ，並非故意闖越紅燈，原裁決處分不當，為此，聲明異議，
    請求撤銷原處分等語。
三、按移送機關指稱異議人前述違規事實係發生在94年10月25日
    ，而該事實發生後之道路交通管理處罰條例第53條業經修正
    ，並經總統於94年12月28日公布，而施行日期則係自95年7
    月1日開始施行，可知本件違規行為發生後，道路交通管理
    處罰條例中之相關處罰規定業已變更。然因94年12月28日公
    布之道路交通管理處罰條例第53條之修正係將原「汽車駕駛
    人，行經有燈光號誌管制之交岔路口闖紅燈者，處新臺幣一
    千八百元以上五千四百元以下罰鍰。」之規定，改列為第1
    項，並增列第2項：「前項紅燈右轉行為者，處新臺幣六百
    元以上一千八百元以下罰鍰。」之規定，就行經有燈光號誌
    管制之交岔路口闖紅燈者之裁處罰鍰規定內容及道路交通管
    理事件統一裁罰基準表之相關內容，並無變動，因此，參照
    行政罰法第5條：「行為後法律或自治條例有變更者，適用
    行政機關最初裁處時之法律或自治條例。但裁處前之法律或
    自治條例有利於受處罰者，適用最有利於受處罰者之規定。
    」之規定，本件應適用原處分機關裁處時即現行之道路交通
    管理處罰條例第53條第1項之處罰規定，並同時參酌本件原
    處分機關裁處時即現行之違反道路交通管理事件統一裁罰基
    準表之相關內容而決定罰鍰數額，始為妥當，合先敘明。
四、又按汽車駕駛人，行經有燈光號誌管制之交岔路口闖紅燈者
    ，處新臺幣一千八百元以上五千四百元以下罰鍰，道路交通
    管理處罰條例第53條第1項定有明文。再按汽車行駛至交岔
    路口時，轉彎車應讓直行車先行。但直行車尚未進入交岔路
    口，而轉彎車已達中心處開始轉彎，直行車應讓轉彎車先行
    ，本件行為發生時即94年10月25日之道路交通安全規則第10
    2 條第1項6款亦定有明文。
五、移送機關指稱異議人於上開時、地，有駕車闖紅燈一節，有
    台南縣警察局94年10月25日南縣警交字第M00000000號舉發
    違反道路交通管理事件通知單1份附卷可參，異議人則以前
    詞置辯。經查：
  (一)異議人並不否認於上開時、地有駕車闖越紅燈之行為（見本
    院96年10月2日訊問筆錄），依前開規定，若異議人所述其
    進入該交叉路口時號誌為綠燈一節為真，而轉彎車尚未達道
    路中心處開始轉彎，其為直行車本應快速通過，無禮讓對向
    車道轉彎車先左轉彎之後再通行之餘地，其辯稱係為禮讓轉
    彎車通行，在等待過程中，燈號變為紅燈，才在紅燈之情況
    下通過該交叉路口，無故意闖紅燈云云，自屬無據。
  (二)若對向車道之轉彎車已達中心處開始轉彎，異議人見狀應讓
    轉彎車先行，而不得再駕車進入該交叉路口，其辯稱為禮讓
    轉彎車先行，其闖越紅燈之舉，係不得不然之結果，洵屬無
    據，亦不足採。
六、綜上所述，異議人於上開時、地有駕駛車輛行經有燈光號誌
    管制之交岔路口闖紅燈之違規事實，既堪認定，則移送機關
    據此並引用道路交通管理處罰條例第53條第1項及第63條第1
    項第3款等規定，裁處異議人罰鍰5,400元，並記違規點數3
    點，於法即無不當。從而，本件異議經核並無理由，應予以
    駁回。
七、據上論斷，應依道路交通管理處罰條例第87條第2項、道路
    交通案件處理辦法第19條，裁定如主文。
中    華    民    國    97    年    5     月    30    日
                      交通法庭  法  官  陳淑勤
以上正本證明與原本無異。
如不服本裁定應於送達後5日內向本院提出抗告狀。
                                書記官  陳金堂
中    華    民    國    97    年    5     月    30    日


司法院資訊處製作；財團法人民間司法改革基金會備份。
